【裁判字號】    97,訴,747
【裁判日期】    971231
【裁判案由】    違反槍砲彈藥刀械管制條例等
【裁判全文】
臺灣新竹地方法院刑事判決               97年度訴字第747號
公  訴  人  臺灣新竹地方法院檢察署檢察官
被      告  乙○○
                    弄30號
指定辯護人  本院公設辯護人甲○○
上列被告因違反槍砲彈藥刀械管制條例等案件，經檢察官提起公
訴（97年度偵字第608號），本院判決如下：
    主  文
乙○○未經許可，持有可發射金屬具有殺傷力之空氣槍，處有期
徒刑年貳月，併科罰金新臺幣貳萬元，罰金如易服勞役，以新
臺幣壹仟元折算壹日。扣案之空氣槍壹支（槍枝管制編號：00
00000000號）、鋼瓶貳個及鋼珠壹佰拾捌顆，均沒收
。
被訴傷害部分，公訴不受理。
    事  實
一、乙○○明知具有殺傷力之空氣槍，係槍砲彈藥刀械管制條例
    第4條第1項第1款列管之槍砲，非經主管機關許可不得擅自
    持有。乙○○為求防身，竟基於持有可發射金屬或子彈具有
    殺傷力槍枝之犯意，於民國96年7月間某日，在新竹縣竹北
    市○○路某修車廠，以新臺幣（下同）7,000 元之代價，向
    真實姓名、年籍不詳，已成年之修車廠老闆，購買以小型高
    壓氣體鋼瓶內之氣體為發射動力，經填裝適用的鋼珠發射後
    ，其單位面積動能可達每平方公分29焦耳，具有殺傷力之空
    氣槍1支（槍枝管制編號：0000000000號）、鋼瓶2個及鋼珠
    138顆，並將之放置在其所有之車號DU-1109號自小客車右前
    座置物箱內而無故持有該具有殺傷力之空氣槍。乙○○因懷
    疑丙○○在背後說其壞話，遂於97年1月19日下午5時30分許
    ，駕駛前開自小客車搭載不知情之徐明均（所涉傷害罪嫌，
    業經檢察官為不起訴處分確定），至丙○○位於新竹縣寶山
    鄉○○路92號住處與之理論，期間乙○○與丙○○一言不合
    ，發生爭執，丙○○竟阻攔乙○○離去，並欲毆打徐明均，
    乙○○一時情急，逕自隨身背包內，取出上開槍枝，並作勢
    欲朝丙○○頭部擊發，適徐明均攔阻，乙○○則朝地上擊發
    一槍，並以槍托毆打丙○○之左額頭及頭部各1下，致丙○
    ○受有頭部外傷合併額頭撕裂傷等傷害（乙○○傷害犯行，
    業據丙○○撤回告訴，詳後述），嗣因丙○○之兄鍾國才報
    警，經警到場處理，並扣得上開具有殺傷力之空氣槍1支（
    槍枝管制編號：0000000000號）、鋼瓶2個及鋼珠138顆等物
    ，始得悉上情。
二、案經新竹縣警察局竹東分局報請臺灣新竹地方法院檢察署檢
    察官偵查起訴。
    理  由
壹、有罪部分：
一、按被告以外之人於審判外之言詞或書面陳述，除法律另有規
    定者外，不得作為證據，刑事訴訟法第159條第1項固有明文
    規定。又被告以外之人於審判外之陳述，雖不符刑事訴訟法
    第159條之1至之4之規定，惟經當事人於審判程序同意作為
    證據，法院審酌該言詞陳述或書面陳述作成時之情況，認為
    適當者，亦得為證據，復為同法第159條之5第1項所明定。
    本案證人徐明均、丙○○、鍾國才於警詢或偵查中之陳述，
    業經被告同意援引作為證據，本院審酌後亦認為適當，故其
    於審判外之陳述，自得作為本案之證據。另本案認定事實所
    引用之文書證據，並無證據證明係公務員違背法定程序所取
    得，亦無刑事訴訟法第159條之4之顯有不可信之情況與不得
    作為證據之情形，自應認有證據能力，此合先敘明。
二、上揭事實，業據被告乙○○於警詢、偵查中、本院準備程序
    及審理時均坦承不諱（見偵查卷第15、16、56、57、66、67
    頁，本院卷第20、34頁），核與證人徐明均、丙○○於警詢
    、偵查，證人鍾國才於警詢時證述情節大致相符（見偵查卷
    第20至28、57、65、68頁），並有新竹縣警察局竹東分局搜
    索扣押筆錄、扣押物品目錄表、新竹縣政府警察局97年1月2
    0日竹縣警鑑字第0973000969號函暨其所檢附之槍枝初步檢
    視報告表、馬偕紀念醫院新竹分院乙種診斷證明書、車籍查
    詢-基本資料詳細畫面、內政部警政署刑事警察局97年3月4
    日刑鑑字第0970018289號槍彈鑑定書及照片9幀等附卷可稽
    （見偵查卷第29至39、47至52、71至74頁），此外，復有空
    氣槍1支（槍枝管制編號：0000000000號）、鋼瓶2個及鋼珠
    138顆等扣案可資佐證。又扣案之空氣槍1支，經送請內政部
    警政署刑事警察局鑑驗結果，認係氣體動力式槍枝，以小型
    高壓氣體鋼瓶內氣體為發射動力之空氣槍，經以金屬彈丸測
    試3次，其中彈丸（直徑4.5mm、重量0.37g）最大發射速度
    為159公尺/秒，計算其動能為4.6焦耳，換算其單位面積動
    能為29焦耳/平方公分，另依據日本科學警察之研究結果，
    彈丸單位面積動能達20焦耳/平方公分，即足以穿入人體皮
    肉層，內政部警政署刑事警察局對活豬作射擊測試結果，彈
    丸單位面積動能達24焦耳/平方公分，則足以穿入豬隻皮肉
    層等情，有上開槍彈鑑定書在卷為憑（見偵查卷第71至74頁
    ），是依內政部警政署刑事警察局就扣案空氣槍試射結果，
    該空氣槍之單位面積動能已超過足以穿入人體皮肉層之24焦
    耳/平方公分，堪認該空氣槍具有殺傷力。從而，本件事證
    已臻明確，被告持有可發射金屬具有殺傷力之空氣槍犯行，
    堪以認定，應予依法論科。
三、核被告乙○○所為，係犯槍砲彈藥刀械管制條例第8條第4項
    之未經許可，持有可發射金屬具有殺傷力之空氣槍罪。爰審
    酌被告無視法律禁止之規定，擅自持有具殺傷力之空氣槍，
    僅因細故，即取出槍枝用以嚇阻被害人丙○○，實值非難，
    惟念其犯後坦承犯行，態度良好，未持該槍枝朝人體重要部
    位射擊，且扣案槍枝經換算單位面積動能為29焦耳/平方公
    分，僅略高於日本科學警察之20焦耳/平方公分及我國刑事
    警察局之24焦耳/平方公分之殺傷力標準，不同於一般可擊
    發裝填火藥子彈之具較強殺傷力槍枝，且已和被害人丙○○
    以36,000元達成和解，有和解書1紙在卷可考（見本院卷第
    10頁），顯具悔意，及其犯罪之動機、目的、手段，並兼衡
    被告學歷為高中畢業，經濟狀況普通等一切情狀，量處如主
    文所示之刑，併科罰金20,000元，並就罰金部分諭知易服勞
    役之折算標準。雖辯護意旨以被告持槍托敲擊被害人丙○○
    ，及朝地上開槍，係為阻止被害人丙○○毆打其友人徐明均
    ，足見其手段尚知節制，再被告犯後已知其非，乃積極賠償
    被害人，與被害人達成和解，亦有雙方和解書附卷可稽，是
    認被告在客觀上足以引起一般同情，被告犯罪之情狀顯有可
    憫恕之處，被告持有可發射金屬具有殺傷力之空氣槍，如科
    以法定最低刑度似仍嫌過重，爰為被告請求適用刑法第59條
    之規定酌量減輕其刑度，並從輕量刑等語。惟按刑法第59條
    規定犯罪情狀顯可憫恕者，得酌量減輕其刑，固為法院依法
    得自由裁量之事項，然非漫無限制，必須犯罪另有特殊之原
    因與環境，在客觀上足以引起一般同情，認為即予宣告法定
    最低度刑期猶嫌過重者，始有其適用。最高法院95年度台上
    字第3225號、95年度台上字第30 42號判決均採相同見解。
    是適用本條之前提要件係被告犯罪情狀於客觀上有顯可憫恕
    之情形，若無此前提要件，則不能僅因宣告法定低度刑期仍
    嫌過重，即適用上開規定予以減刑。查被告係為防身而買受
    上開具殺傷力之空氣槍而持有，且將之置放在平日使用之自
    小客車內，遇有糾紛即逕自取出，雖未實際朝人體射擊，惟
    仍造成被害人之恐慌，經本院斟酌其學識經驗，認在客觀上
    尚無可憫之處，亦不足以引起一般同情，至被告係為阻止被
    害人丙○○毆打其友人徐明均而取出槍枝，復未持該具殺傷
    力之空氣槍對人體射擊，且嗣後並與被害人丙○○達成和解
    等情，乃分屬刑法第57條所定犯罪之動機、犯罪之手段及犯
    罪後之態度等量刑審酌事項，並已經本院於量刑時考量在內
    ，尚無從據以為酌量減輕之理由，辯護人請求本院依刑法第
    59 條之規定酌量減輕其刑，尚有未合，附此敘明。
四、扣案之空氣槍1支（槍枝管制編號：0000000000號）為違禁
    物，應依刑法第38條第1項第1款之規定宣告沒收；又扣案之
    鋼瓶2個、鋼珠138顆等物，均屬被告所有、供作上開空氣槍
    之配備及發射之用，為供其犯罪所用之物，業據其陳明在卷
    （見本院卷第34頁），爰依刑法第38條第1項第2款之規定宣
    告沒收。至扣案之球棒1支，固係被告所有，業據其供承甚
    明，惟辯稱：木棒放在車上，當天沒有帶下去，當天只有帶
    槍枝、鋼珠、鋼瓶下車，是用扣案槍枝的槍托毆打告訴人丙
    ○○等語（見本院卷第33、34頁），復查無其他證據足認扣
    案之球棒係被告所有供本件犯罪所用、預備或因本件犯罪所
    得、所生之物，爰不另為沒收之諭知，附此敘明。
貳、公訴不受理部分：
一、公訴意旨另以：被告乙○○於96年7月間某日，在新竹縣竹
    北市○○路某修車廠內，以新臺幣7,000元之代價，向真實
    姓名年籍不詳之成年男子購得具殺傷力之空氣槍（槍枝管制
    編號0000000000號）1枝、鋼瓶2個及鋼珠138顆，旋藏置於
    其所有之車牌號碼DU—1109號自用小客車右前座置物箱內，
    嗣於97年1月19日下午5時30分許，被告酒後駕駛前開車輛搭
    載徐明均至告訴人丙○○位於新竹縣寶山鄉○○路92號住處
    談論事情，期間被告與告訴人一言不合，發生爭執，告訴人
    竟阻攔被告離去，並欲毆打徐明均，被告為警告告訴人，竟
    從隨身背包內，取出上開槍枝，並作勢欲朝告訴人頭部擊發
    ，適徐明均攔阻，被告則朝地上擊發一槍，並基於傷害人之
    身體之故意，以槍托毆打被告頭部2下，致告訴人受有頭部
    外傷合併額頭撕裂傷等傷害。因認被告此部分所為，涉犯刑
    法第277條第1項之傷害罪嫌等語。
二、按告訴乃論之罪，告訴人於第一審辯論終結前得撤回其告訴
    ，又告訴經撤回者，應諭知不受理之判決，刑事訴訟法第23
    8條第1項、第303條第3款分別定有明文。
三、查本件告訴人丙○○告訴被告乙○○傷害案件，公訴人認被
    告係觸犯刑法第277條第1項之罪，依同法第287條前段之規
    定，須告訴乃論。茲因被告已與告訴人達成和解，告訴人並
    於97年12月20日具狀撤回告訴，此有和解書、刑事撤回告訴
    狀各1份附卷可稽（見本院卷第10、38至40頁），且經本院
    以公務電話確認無訛，依照首開說明，應諭知不受理之判決
    。
據上論斷，應依刑事訴訟法第299條第1項前段、第303條第3款，
槍砲彈藥刀械管制條例第8條第4項，刑法第11條前段、第42條第
3項前段、第38條第1項第1、2款，判決如主文。
本案經檢察官郭進昌到庭執行職務。
中    華    民    國    97    年    12    月    31    日
                  刑事第五庭審判長法  官  黃惠玲
                                  法  官  林佑珊
                                  法  官  蔡欣怡
如不服本判決應於收受本判決後10日內向本院提出上訴書狀，上
訴書狀應敘述具體理由。上訴書狀未敘述上訴理由者，應於上訴
期間屆滿後20日內補提理由書狀於本院 (均須按他造當事人之人
數附繕本 )「切勿逕送上級法院」。
以上正本證明與原本無異。
中    華    民    國    97    年    12    月    31    日
                                  書記官  劉怡芳
附錄本案論罪科刑法條全文：
槍砲彈藥刀械管制條例第8條：
未經許可，製造、販賣或運輸鋼筆槍、瓦斯槍、麻醉槍、獵槍、
空氣槍或第4條第1項第1款所定其他可發射金屬或子彈具有殺傷
力之各式槍砲者，處無期徒刑或5年以上有期徒刑，併科新臺幣1
千萬元以下罰金。
未經許可，轉讓、出租或出借前項所列槍枝者，處5 年以上有期
徒刑，併科新臺幣1 千萬元以下罰金。
意圖供自己或他人犯罪之用，而犯前二項之罪者，處無期徒刑或
7 年以上有期徒刑，併科新臺幣1 千萬元以下罰金。
未經許可，持有、寄藏或意圖販賣而陳列第1項所列槍枝者，處
3年以上10年以下有期徒刑，併科新臺幣700萬元以下罰金。
第1 項至第3項之未遂犯罰之。


司法院資訊處製作；財團法人民間司法改革基金會備份。
